【裁判字號】    97,上訴,1611
【裁判日期】    970530
【裁判案由】    違反藥事法等
【裁判全文】
臺灣高等法院刑事判決                97年度上訴字第1611號
上  訴  人  臺灣板橋地方法院檢察署檢察官
被      告  甲○○
上列上訴人因被告違反藥事法等案件，不服臺灣板橋地方法院96
年度訴字第2996號，中華民國97年2月21日第一審判決（起訴案
號：臺灣板橋地方法院檢察署96年度偵字第15244號），提起上
訴，本院判決如下：
    主  文
上訴駁回。
    理  由
一、公訴意旨略以：甲○○明知甲基安非他命、愷他命（K他命
    ）經毒品危害防制條例列為第二級、第三級毒品，且屬於藥
    事法所規範之禁藥，不得轉讓，竟基於轉讓禁藥即第二級、
    第三級毒品之犯意，於96年6月下旬某日在臺北縣新莊市○
    ○路租屋處，將禁藥即第二級毒品甲基安非他命，無償轉讓
    給林志軒一次。又於同年月28日，在臺北縣新莊市○○○路
    197號「香奈爾汽車旅館」內，將禁藥即第二級毒品安非他
    命、禁藥即第三級毒品愷他命無償轉讓給林志軒。嗣於同年
    月29日凌晨1時45分許，於上開汽車旅館為警臨檢查獲，扣
    得甲○○所有之甲基安非他命2包（淨重0.83公克）、愷他
    命35包（34.56公克）。因認甲○○涉有藥事法第83條第1項
    轉讓禁藥罪嫌。
二、按犯罪事實應依證據認定之，無證據不得認定犯罪事實；不
    能證明被告犯罪者，應諭知無罪之判決，刑事訴訟法第154
    條第2項、第301條第1項分別定有明文。又檢察官對於起訴
    之犯罪事實，倘其所提出之證據，不足為被告有罪之積極證
    明，或其指出之證明方法，無從說服法院以形成被告有罪之
    心證，基於無罪推定之原則，自應為被告無罪判決之諭知（
    最高法院92年臺上字第128號判例意旨參照）。
三、本件公訴人認被告甲○○涉犯上揭罪嫌，係以林志軒之證詞
    、扣案毒品等資為論據。惟訊據被告甲○○堅決否認其事，
    辯稱：林志軒是自己拿毒品去吃，伊沒有轉讓第一級、第二
    級毒品給林志軒，林志軒之前有偷伊家裡的錢，被伊發現有
    毆打林志軒，林志軒因此陷害伊等語。經查：
    (一)按被告以外之人於審判外之言詞或書面陳述，除法律有規
      定者外，不得作為證據；被告以外之人於審判外之陳述，
      雖不符前四條之規定，而經當事人於審判程序同意作為證
      據，法院審酌該言詞陳述或書面陳述作成時之情況，認為
      適當者，亦得為證據。當事人、代理人或辯護人於法院調
      查證據時，知有第159條第1項不得為證據之情形，而未於
      言詞辯論終結前聲明異議者，視為有前項之同意，刑事訴
      訟法第159條第1項、第159條之5分別定有明文。證人林志
      軒於警詢、偵查中證詞，檢察官、被告均明示同意作為證
      據，本院認為適當，有證據能力，先予敘明。
    (二)林志軒於警詢時，警方問林志軒施用（甲基）安非他命及
      愷他命係向何人購買？林志軒答稱係由被告提供，沒有交
      易行為等語。於96年6月29日檢察官問林志軒是否施用毒
      品？林志軒答稱，有，最近一次是23日，在被告民安路租
      屋處施用（甲基）安非他命、愷他命。第一次是在四月份
      在被告租屋處用安非他命，只用過二次。檢察官接續詢問
      林志軒毒品之來源？林志軒答稱，均係由被告提供，檢察
      官進一步追問是主動向被告要毒品還是被告主動說這個不
      錯可以用用看，林志軒並答稱是被告說「這個不錯，可以
      試試看」，安非他命伊只有吸一口、第二次吸二、三口，
      愷他命用半根煙等語，檢察官嗣後並就林志軒供述被告轉
      讓毒品部分，供後具結，林志軒仍稱上開證述屬實。檢察
      官於同年8月13日以證人身分傳訊林志軒，命其具結後，
      林志軒證稱，被告於96年下旬在臺北縣新莊市○○路租屋
      處轉讓（甲基）安非他命給伊施用，於96年6月28日在香
      奈爾汽車旅館轉讓（甲基）安非他命、愷他命給伊施用等
      語。林志軒於原審法院審理中翻異前詞，改稱被告並無轉
      讓第二級、第三級毒品給伊，是警察要伊這樣說，才能快
      結案，而且警察說在檢察官面前也要這麼說，在檢察官問
      伊問題時，伊當時反應不過來等語。是林志軒先後四次之
      證述並無一致，林志軒於偵查中雖證稱被告有轉讓毒品，
      但對於轉讓時間、地點等重要情節，前後不符，已有矛盾
      之處，又查，林志軒為警採集尿液送驗後，呈甲基安非他
      命陽性反應、愷他命陰性反應，有臺灣檢驗科技股份有限
      公司濫用藥物尿液檢驗報告一份在卷可憑，林志軒證稱甲
      ○○於96年6月28日轉讓第二級、第三級毒品給伊，然於
      翌日為警採集之尿液送驗後竟無愷他命之反應，是檢察官
      認為甲○○於96年6月28日轉讓愷他命給林志軒施用乙節
      ，即與證據不符。又扣案之甲基安非他命、愷他命雖為甲
      ○○所有，然甲○○確有施用第二級甲基安非他命、第三
      級毒品愷他命之陋習，此有臺灣檢驗科技股份有限公司濫
      用藥物尿液檢驗報告可稽，是甲○○持有毒品乙節，亦有
      可能係供己施用，無法逕自認定被告有轉讓禁藥即第二級
      毒品甲基安非他命、第三級毒品愷他命之犯行。
四、綜上，檢察官提出之證據並不足以證明甲○○確有轉讓甲基
    安非他命、愷他命給林志軒，此外，查無證據證明甲○○有
    公訴意旨所指之犯行，揆諸首開說明，因不能證明被告犯罪
    ，自應為無罪之諭知。
五、原審因而為甲○○無罪之判決，核無不合。檢察官上訴意旨
    略以：按被告、共犯或其他共同被告之自白，及證人之證詞
    ，均屬供述證據之一種，而供述證據具有其特殊性，與物證
    或文書證據具有客觀性及不變性並不相同。蓋人類對於事物
    之注意及觀察，有其能力上之限制，未必如攝影機或照相機
    般，對所發生或經歷的事實能機械式無誤地捕捉，亦未必能
    洞悉事實發生過程之每一細節及全貌。且常人對於過往事物
    之記憶，隨時日之間隔而漸趨模糊或失真，自難期其如錄影
    重播般地將過往事物之原貌完全呈現。此外，因個人教育程
    度、生活經驗、語言習慣之不同，其表達意思之能力與方式
    ，亦易產生差異。故供述證據每因個人觀察角度、記憶能力
    、表達能力、誠實意願、嚴謹程度及利害關係之不同，而有
    對相同事物異其供述之情形發生，而其歧異之原因，未必絕
    對係出於虛偽所致。最高法院92年臺上字第4387號判例要旨
    可資參照。經查：
    (一)林志軒
      (1)於警詢時，警方問林志軒施用安非他命及愷他命係向何
        人購買？林志軒稱係由被告提供，沒有交易行為等語。
      (2)於96年6月29日檢察官問林志軒是否施用毒品？林志軒
        答稱，有，最近一次是23日，在被告民安路租屋處施用
        （甲基）安非他命、愷他命。第一次是在4月份在被告
        租屋處用安非他命，只用過二次。檢察官接續詢問林志
        軒毒品之來源？林志軒答稱，均係由被告提供，檢察官
        進一步追問是主動向被告要毒品還是被告主動說這個不
        錯可以用用看，林志軒並答稱是被告說「這個不錯，可
        以試試看」，安非他命伊只有吸一口、第二次吸二、三
        口，愷他命用半根煙等語，檢察官嗣後並就林志軒供述
        被告轉讓毒品部分，供後具結，林志軒仍稱上開證述屬
        實。
      (3)檢察官於同年8月13日以證人身分傳訊林志軒，命其具
        結後，林志軒證稱，被告於96年下旬在臺北縣新莊市○
        ○路租屋處轉讓（甲基）安非他命給伊施用，於96年6
        月28日在香奈爾汽車旅館轉讓（甲基）安非他命、愷他
        命給伊施用等語。
      (4)林志軒於原審法院審理中翻異前詞，改稱被告並無轉讓
        第二級、第三級毒品給伊，是警察要伊這樣說，才能快
        結案，而且警察說在檢察官面前也要這麼說，在檢察官
        問伊問題時，伊當時反應不過來等語。
    (二)然查證人林志軒於警詢供述後，當日警方移送至本署內勤
      檢察官訊問時，本署內勤檢察官並非僅單純問證人林志軒
      施用毒品來源，而是詳細訊問證人施用毒品次數、來源、
      施用地點及施用方式，而證人林志軒均可以一一回答並證
      稱詳述，檢察官並有諭知具結義務及偽證處罰後令證人林
      志軒具結，是證人林志軒縱怕警方有刑求、威嚇等不正方
      法取供，其於偵查中當可以據實陳述，況且證人林志軒在
      具結後仍為相同陳述，當認為其於偵查中所述為實在。又
      本署為求慎重及讓證人有自由陳述機會，偵查中再次傳訊
      證人林志軒，檢察官先諭知具結義務及偽證處罰後令證人
      林志軒具結，證人林志軒就被告轉讓時間證稱是96年6月
      下旬，與前所證稱96年6月23日尚無歧異，地點從臺北縣
      新莊市○○路改稱四維路，其於審理亦證稱地點就是民安
      路與四維路交接附近，是以施用地點亦認為無歧異。而此
      次因為被告查獲時時間、地點在96年6月28日及新莊市香
      奈爾汽車旅館，故詳問證人被告於警方查獲前有無施用毒
      品及毒品來源，證人仍證稱被告有轉讓毒品，是以偵查中
      證人林志軒確實證稱被告有轉讓毒品，至於原審法院認為
      被告轉讓時間、地點等重要情節，前後不符，已有矛盾之
      處，顯有誤會，又查，證人林志軒於法院審理時雖改稱被
      告無轉讓任何毒品給伊施用，然經輪替詢問時，對審判長
      質疑是否在偵查中證述是說謊時，證人林志軒則稱不是，
      同時對於被告當時有說「這個不錯，你可以試試看」等話
      均證稱被告確實有說過，且對於偵查中檢察官詢問問題均
      表示聽得懂，參以在被告身上扣案安非他命2小包、K他命
      共35小包數量甚鉅，證人林志軒為警採集尿液送驗後，呈
      甲基安非他命陽性反應，有臺灣檢驗科技股份有限公司濫
      用藥物尿液檢驗報告1份在卷可憑，林志軒證稱被告於96
      年6月28日轉讓第二級毒品給伊，堪信為真實，是證人林
      志軒於法院審理證稱顯係臨訟迴護被告之詞不足可採，被
      告有轉讓第二級、第三級毒品給證人林志軒一節應堪認定
      。本件事證明確，原審認定無罪似有未恰。請撤銷原判決
      ，另為適當之判決等語。
六、經查，甲○○固於警詢時稱：安非他命及K他命是甲○○提
    供給我，沒有交易行為等語；於內勤檢察官訊問時稱：（問
    ：你施用的K他命、安非他命哪來的？）都是甲○○提供的
    等語；於檢察官偵查時稱甲○○提供安非他命二次、K他命
    一次等語。惟於原審法院審理時改稱：（審判長問：甲○○
    有無請你施用第二級毒品安非他命和K他命？）無。他沒有
    請我施用，因為毒品是直接放在桌上，我去了就直接拿來用
    了；（審判長問：毒品來源？）我去TAMPO舞廳買的等語；
    又稱：警察跟我說這樣說會比較快結案，那時候警察就叫我
    這樣講；警察說到檢察官那邊也要這樣說等語（見原審法院
    卷第84頁至第88頁）。按，林志軒所施用之毒品，其來源管
    道甚多，或由他人提供、或自舞廳購買，自無從僅依林志軒
    前後不一之證詞，遽認該毒品係由甲○○所提供。又，訴訟
    上證明之全盤證據資料，在客觀上應達於通常一般之人均不
    致有所懷疑，而得確信被告確曾犯罪之程度，始得為被告有
    罪之判決；若未達到此一程度，而有合理之懷疑存在時，即
    無從為有罪之確信。本案堪認公訴人認甲○○涉犯轉讓禁藥
    即第二級毒品、第三級毒品罪嫌，所憑證據，未達通常一般
    人均不致有所懷疑而得確信其為真實之程度。此外，復查無
    其他積極證據足認甲○○有何公訴人所指之犯行，揆諸首揭
    法條及判例意旨說明，自不能證明被告犯罪，應為無罪之諭
    知。檢察官上訴，核無理由，應該駁回。
七、扣案之安非他命2小包（淨重0.83公克）為毒品危害防制條
    例第2條所稱之第二級毒品，不得非法持有、施用。經查，
    甲○○於96年6月29日為警查獲前，有施用安非他命之行為
    ，業經臺灣板橋地方法院檢察署檢察官以96年度毒偵字第
    4956號為不起訴處分（見本院卷附不起訴處分書），扣案之
    毒品安非他命2小包，應由檢察官單獨向法院聲請宣告沒收
    ，附此敘明。
八、甲○○經合法傳喚，無正當理由未到庭，爰不待其陳述，逕
    行判決。
據上論斷，應依刑事訴訟法第368條、第371條，判決如主文。
本案經檢察官蔡薰慧到庭執行職務。
中    華    民    國    97    年    5     月    30    日
                  刑事第十二庭  審判長法  官   蔡永昌
                                      法  官   蘇素娥
                                      法  官   陳榮和
以上正本證明與原本無異。
如不服本判決，應於收受送達後十日內向本院提出上訴書狀，其
未敘述上訴之理由者並得於提起上訴後十日內向本院補提理由書
（均須按他造當事人之人數附繕本）。
                                      書記官   林吟玲
中    華    民    國    97    年    5     月    30    日


司法院資訊處製作；財團法人民間司法改革基金會備份。
